臺灣高等法院臺南分院刑事裁定
110年度聲字第929號
聲  請  人  
即  被  告  吳洛瑜



選任辯護人  洪茂松律師
            林鳳秋律師
            張家綺律師
上列被告因聲請解除限制出境、出海，本院裁定如下：
    主  文
聲請駁回。
    理  由
一、聲請意旨略以：聲請人即被告吳洛瑜(以下稱被告)自調查、
    偵查、審理迄今，均遵期到庭接受訊問，並無無故不到庭之
    情形，又被告家人均在臺灣，生活重心亦在臺灣，雖臺灣臺
    南地方法院第一審判決被告不得易科罰金部分應執行有期徒
    刑3年，得易科罰金部分應執行有期徒刑1年4月，然被告不
    該當「遭判重刑常伴有逃亡之高度可能」之情形，無繼續對
    被告限制出境、出海之必要，請求准予解除限制出境、出海
    之處分。
二、按具保、責付、限制住居均屬於替代羈押之處分，其目的在
    於確保刑事偵查、審判程序之完成及刑事執行之保全。又受
    限制出境、出海處分之被告於我國領土範圍內仍有行動自由
    ，亦不影響其日常工作及生活，干預人身自由之強度顯較羈
    押處分輕微，故從一般、客觀角度觀之，苟以各項資訊及事
    實作為現實判斷之基礎，而有相當理由認為被告涉嫌犯罪重
    大，具有逃匿、規避偵審程序及刑罰執行之虞者即足(最高
    法院110年度台抗字第961號)。再限制出境、出海，非為確
    定被告對於本案是否應負擔罪責與是否應科處刑罰之問題，
    有關限制出境、出海之原因是否具備、是否具有限制出境、
    出海必要性之審酌，並毋須如同本案有罪之判決，應採嚴格
    證明法則，將所有犯罪事實證明至「無合理懷疑之確信程度
    」，易言之，僅須依自由證明法則，對前揭要件事實證明至
    讓法院相信「很有可能如此」之程度即可。倘依卷內證據，
    被告犯罪嫌疑重大，確有出境、出海滯留他國不歸而逃亡之
    可能性存在，自足影響審判之進行或刑罰之執行，依法當得
    為必要之限制出境、出海強制處分，以確保被告到庭接受審
    判或執行。
三、被告因違反貪污治罪條例等案件，前經檢察官以被告涉犯貪
    污治罪條例第4條第1項第5款對於違背職務行為，要求、收
    受賄賂罪、刑法第339條第1項詐欺取財罪、同法第216條、
    第212條行使偽造特種文書罪等罪嫌提起公訴、追加起訴，
    於民國105年9月7日起訴送審時，經臺灣臺南地方法院受命
    法官裁定以新臺幣(下同)50萬元具保，並限制出境、出海，
    復通知內政部移民署、行政院海岸巡防署海岸巡防總局(即
    嗣後改制為海洋委員會海巡署偵防分署)，限制其出境、出
    海。嗣臺灣臺南地方法院審理後，於108年2月27日以105年
    度訴字第490號、107年度易字第134號判決，判處被告不得
    易科罰金部分應執行有期徒刑3年，得易科罰金部分應執行
    有期徒刑1年4月，有各該訊問筆錄、判決書、臺灣臺南地方
    法院105年9月9日南院崑刑昃105訴490字第1050048008號函
    附於上開卷宗內可參。
四、本案檢察官及被告均不服臺灣臺南地方法院上開判決提起上
    訴，由本院以108年度上訴字第1003號、第1004號案件審理
    中，臺灣臺南地方法院對被告所為上開限制出境、出海之處
    分，依刑事訴訟法施行法第7條之11規定，因係於前揭限制
    出境新制施行前所為，應於限制出境新制生效施行之日即10
    8年12月19日起2個月內，依刑事訴訟法第八章之一規定重為
    處分，逾期未重為處分者，原處分失其效力，本院先前並未
    對被告重為限制出境、出海之處分，故臺灣臺南地方法院所
    為上開限制出境、出海處分已於109年2月18日失效。惟被告
    經本院訊問後，認其雖否認犯罪，然由其他共同被告及相關
    證人證述情節，與卷內非供述證據資料，顯示被告涉犯貪污
    治罪條例第4條第1項第5款對於違背職務行為，要求、收受
    賄賂罪、刑法第339條第1項詐欺取財罪及同法第216條、第2
    12條行使偽造特種文書罪等罪嫌重大，本院於110年1月27日
    分別給予檢察官、被告及辯護人洪茂松律師就是否限制出境
    、出海陳述意見之機會後，審酌檢察官請求對被告限制出境
    出海、被告表示沒有意見、辯護人則表示請本院依法審酌等
    情，暨衡以被告所犯違背職務收受賄賂罪為最輕本刑5年以
    上有期徒刑之重罪，被告經臺灣臺南地方法院以前揭判決判
    處之刑期均甚長，而遭判重刑常伴有逃亡之高度可能，係趨
    吉避凶、脫免刑責、不甘受罰之基本人性，被告既經臺灣臺
    南地方法院認定有罪，且判處上開須入監服刑之刑度，非無
    因此啟動逃亡境外、脫免刑責之動機，而有刑事訴訟法第93
    條之2第1項第2款之「相當理由足認有逃亡之虞者」之情形
    ，且本案尚在本院審理中，被告倘出境後未再返回接受審判
    或執行，亦嚴重損害國家追訴犯罪之公共利益，對被告為限
    制出境、出海之處分，並未逾越刑事訴訟法第93條之2第1項
    規定之必要性，核與比例原則無違，為確保將來審判程序進
    行及刑罰執行之目的，並審酌人權保障與公共利益之均衡維
    護，認有對被告限制出境、出海之必要，依法於110年2月5
    日裁定被告自110年2月5日起限制出境、出海8月。
五、因前開期間將於110年10月4日屆滿，本院審核相關卷證，並
    於110年9月22日訊問，給予被告及其辯護人洪茂松律師陳述
    意見之機會後，被告雖仍否認犯罪，但由卷內相關人證及物
    證等證據資料，仍堪認被告犯罪嫌疑依然重大，均如前述，
    且被告猶有前開刑事訴訟法第93條之2第1項第2款之事由，
    被告及辯護人洪茂松律師於訊問時，對於延長限制出境、出
    海均陳稱並無意見，為日後審理及執行程序之順利進行，有
    繼續限制出境、出海之必要，而於110年9月29日裁定自110
    年10月5日起延長限制出境、出海8月。則被告既始終否認犯
    行，且已經臺灣臺南地方法院判處不得易科罰金之有期徒刑
    3年此絕對拘禁式處遇刑，及刑期不短之得易科罰金有期徒
    刑1年4月，參以一般人畏懼重刑執行之心理，若解除限制出
    境、出海，被告有滯外不歸以逃避審判及刑罰執行之可能性
    ，仍存有逃亡之虞之事由，故限制被告出境、出海之理由及
    必要性仍然存在，且此與被告先前是否均遵期到場，家庭生
    活重心及家人是否均在臺灣，並無必然關係，本院經衡酌全
    案情節，為保全刑事訴訟程序順利進行及刑罰權之實現，兼
    顧公共利益及被告權益之均衡維護，認仍有繼續限制被告出
    境、出海之必要，被告以其於調查、偵查、法院審理期間均
    遵期到庭，並無無故不到庭，家人均在臺灣、生活重心亦在
    臺灣，雖經臺灣臺南地方法院判處上開刑期，並無該當「遭
    判重刑常伴有逃亡之高度可能」之刑，聲請解除限制出境、
    出海之處分，經核並無理由，應予駁回。
六、依刑事訴訟法第220條，裁定如主文。
中　　華　　民　　國　　110 　年　　10 　　月　　5　　日
                  刑事第六庭    審判長法　官  張瑛宗
                                      法　官  林逸梅
                                      法　官  李秋瑩
以上正本證明與原本無異。
如不服本裁定，應於收受本裁定後五日內向本院提出抗告狀。
　　　　　　　　　　　　　　　　　　　書記官  劉紀君
中　　華　　民　　國　　110 　年　　10　　月　　5 　　日